【裁判字號】    90,上訴,3514
【裁判日期】    901127
【裁判案由】    違反槍砲彈藥刀械管制條例
【裁判全文】
臺灣高等法院刑事判決                  九十年度上訴字第三五一四號
    上  訴  人
    即  被  告  乙○○
    指定辯護人  本院甲○
右上訴人，因違反槍砲彈藥刀械管制條例案件，不服臺灣新竹地方法院，九十年度訴
字第二七號，中華民國九十年八月三十一日第一審判決（起訴案號：臺灣新竹地方法
院檢察署九十年度偵字第二七號）提起上訴，本院判決如左：
    主      文
原判決關於乙○○部分撤銷。
乙○○共同未經許可販賣可發射子彈，具有殺傷力之槍枝，累犯，處有期徒刑肆年，
併科罰金新台幣貳拾萬元，罰金如易服勞役，以罰金總額與陸個月之日數比例折算。
改造手槍（槍枝管制編號：0000000000）壹支（含彈匣個）及子彈伍顆
均沒收。
    事      實
一、乙○○曾違反藥事法，經原審法院判處有期徒刑一年，由本院判決上訴駁回，緩
    刑四年確定，並於民國八十四年間，因更犯軍法辱職罪，經原審法院裁定撤銷緩
    刑，而於八十五年五月三十一日縮刑執行完畢，仍不知悔改。復因另案通緝缺錢
    使用，且郭維啻（原審移送檢察官另行偵結）告知其雇主張陳賓遭人恐嚇，欲購
    買槍械自保，竟與郭維啻共同犯意聯絡，於八十九年十月十四日下午二時許，由
    郭維啻聯繫張陳賓、乙○○至其新竹市○○街八十一之七號四樓住所，商訂由張
    陳賓交付乙○○現金新台幣（下同）十二萬元及面額貳萬元支票乙紙，作為購買
    槍械之價金，並由乙○○負責購入槍枝，共同販賣予張陳賓。乙○○遂聯絡綽號
    「阿國」之溫岡國（原審另移送檢察官偵查）並交付現金六萬元，共同未經許可
    ，託溫岡國聯絡年籍不詳已成年綽號「志龍」之男子，向「志龍」購入可發射子
    彈，具有殺傷力之改造手槍（槍枝管制編號：0000000000號）壹支（
    含彈匣三個）及具殺傷力之土造子彈八顆，乙○○於販賣交易完成後付予溫岡國
    五千元，作為溫岡國從中撮合聯繫購入槍彈之代價，並隨即攜帶上開槍帶至郭維
    啻上開住處，將槍彈及支票交付郭維啻，由郭維啻出面交付張陳賓成立買賣。而
    張陳賓所交付之現金除二萬元預留給付購買子彈之費用，剩餘三萬五千元則由乙
    ○○與郭維啻均分。嗣因張陳賓對所購之子彈數量不滿意，乃透過郭維啻將槍彈
    再交還乙○○，要求乙○○再補一彈匣之子彈或取回價金，乙○○因而將上開槍
    彈藏放新竹市某公園內，試圖聯絡溫岡國，再購買子彈。直至八十九年十月二十
    日下午，乙○○搭乘不知情友人之王志強（經原審判決無罪確定）所騎乘之ＱＨ
    Ｆ－三四七號機車，並將上開槍彈以紙袋包妥放置於機車之置物箱內，欲回新竹
    市○○街七巷五號乙○○友人住處時，因乙○○當時另案遭通緝，而為埋伏之警
    員逮捕，警員因而為附帶搜索乙○○當時所在之友人住處，乙○○乃於警員尚未
    發覺其犯罪前，向警員自首告知槍彈放置於前開機車置物箱內，表示願意接受裁
    判之意思。因而扣得改造手槍（槍枝管制編號：0000000000號）乙支
    （含彈匣三個）及子彈八顆（其中三顆因鑑驗試射而僅剩五顆）。
二、案經新竹縣警察局竹東分局報請台灣新竹地方法院檢察署檢察官偵查起訴。
    理      由
一、訊據上訴人即被告乙○○對前開事實除否認販賣槍彈外，其餘均坦承不諱，辯稱
    ：伊僅持有槍彈，而非販賣槍彈等語。且於原審中辯謂：伊未向張陳賓賺取差價
    ，因當時另案通緝中缺錢使用，僅藉機向張陳賓借用二萬元云云。
二、惟查：
   (一)右揭事實，係由被告向警方自首告知槍彈放置於機車置物箱內，起出前開槍彈
      ，循線追查而查獲。扣案之槍彈經送內政部警政署刑事警察局鑑驗，手槍（槍
      枝管制編號：0000000000號）部分為仿ＣＯＬＴ廠半自動手槍製造
      之金屬玩具手槍更換土造金屬槍管改造而成，機械性能良好，認具有殺傷力；
      改造子彈八顆係玩具手槍用金屬彈殼加裝圓錐狀直徑約五釐米之土造金屬彈頭
      而成，經試射三顆結果，尚剩五顆，均能擊發，認均具殺傷力，有內政部警政
      署刑事警察局八十九年十月二十七日刑鑑字第一六六七四六號鑑驗通知書乙紙
      在卷可稽。
    (二)被告對於右開時、地與郭維啻為犯意聯絡後，再透過共犯溫岡國向綽號「志龍
      」之成年男子購入扣案槍彈後，販售予張陳賓，並與郭維啻共同賺取三萬五千
      元之事實，業據其於警訊及偵查中均供認在卷，有警訊筆錄及檢察官訊問筆錄
      在卷足稽。且共犯郭維啻於原審訊問時亦坦認，因其雇主張陳賓遭人恐嚇，因
      而由其聯絡被告至其住處，經張陳賓交付十二萬現金及面額二萬元之支票乙紙
      ，推由被告尋覓管道購入槍枝後交付張陳賓之事實（但否認有與被告平分購槍
      後所剩之現金，詳後述），有原審訊問筆錄在卷可憑。另證人溫岡國亦坦認介
      紹「志龍」男子之事實（但否認有收受五千元及從中撮合志龍與被告之交易，
      詳後述）。互核共犯郭維啻與證人溫岡國之陳述，與被告前開自白主要部分相
      符，足證被告前開自白與事實相符，自可採為論罪之依據。
    (三)被告與共犯郭維啻究竟賺取多少差價部分，被告於警訊及偵查中所供雖略有出
      入，但被告確實將張陳賓所交付之現金十二萬元（支票部分已返還張陳賓）扣
      除購買槍彈及溫岡國介紹之費用外，其餘由二人均分之事實，被告於警訊及偵
      查中所供均一致，可堪認定其與共犯郭維啻確實有賺取差價，而實際上究竟剩
      下多少差價，雖被告前後所供有所出入，但此為時間經過記憶模糊所致，不致
      影響被告自白之真實性，被告事後翻異前詞辯稱，並無賺取差價而係向張陳賓
      借款云云，顯為事後卸責之詞，不足採信。而共犯郭維啻雖亦否認有賺取差價
      ，於原審所辯稱僅為張陳賓介紹買槍云云，其既為雇主張陳賓聯絡被告購入槍
      彈出售張陳賓為罹犯刑典之行為，豈有毫無代價即甘冒此一風險？其前該所言
      顯不合常情，不足採為有利於被告之反證，亦不影響被告前開自白之真實性。
    (四)證人溫岡國於原審訊問時否認向被告乙○○收受五千元之介紹費，並從中撮合
      被告向綽號「志龍」買槍之事實，雖稱，僅告知被告乙○○至電動玩具店找「
      志龍」云云。然被告以五千元之代價，透過證人溫岡國從中撮合，完成販入槍
      枝之事實，業據被告於警訊、偵查及原審審理時供述在卷。且證人與被告均坦
      認二人間在本案案發前並無怨隙（僅在案發後因被告自白，而引起二人間之不
      悅），且被告供述證人溫岡國介紹販入槍枝之部分，亦不足使被告脫卸刑責，
      故被告應無攀誣證人溫岡國之必要，其供稱證人溫岡國收取費用，介紹販入槍
      彈之情，應屬實情（購買槍彈之買受人張陳賓因已列入失蹤人口，原審傳喚未
      果，因事實已明，本院認無再傳訊之必要，附此敘明）。
    綜上所述；被告與郭維啻共同販賣扣案之槍彈予張陳賓後，被告向警方自首而查
    獲，被告所辯僅持有槍彈，而非販賣槍彈云云，乃避重就輕之詞，不能採信。又
    被告之辯護人謂被告行為僅成立幫助持有槍彈罪等語，核與事實不符，亦不能採
    為有利於被告之罪名。事證明確，被告犯行堪以認定。
三、核被告所為前開犯行，係犯槍砲彈藥刀械管制條例第十一條第一項之未經許可販
    賣可發射子彈、具有殺傷力之槍枝（改造手槍）罪、第十二條第一項之未經許可
    販賣子彈罪，公訴人認被告係犯槍砲彈藥刀械管制條例第十條第五項、第一項及
    同條例第十二條第五項、第一項之販賣、改造模型槍及子彈未遂罪嫌（上開第十
    條，於九十年十一月十四日公布修正），尚有未洽，起訴法條應予變更。被告所
    犯販賣改造手槍罪與販賣子彈罪係一行為觸犯數罪名，屬想像競合犯，應從一重
    販賣改造手槍罪處斷。被告與共犯郭維啻間就上開犯行有犯意聯絡及行為分擔，
    均為共同正犯。查被告乙○○係因另案通緝而為警員陳文溥所逮捕，因而自動向
    警員供出藏有槍彈在另不知情被告王志強機車置物箱內，業據證人陳文溥於原審
    中證述屬實。且被告於警訊及偵查中均自白與共犯郭維啻共同販入槍械出售張陳
    賓之事實，是其於犯罪未被發覺前，向有偵查權之公務員自首犯罪，自有接受裁
    判之意思甚明，符合自首之規定，應依刑法第六十二條前段規定，減輕其刑。次
    查被告曾犯如事實欄所載前科紀錄及執行完畢，有本院被告全國前案紀錄表及刑
    案資料作業個別查詢報告各一份附卷足憑，且經被告供明在卷。於五年內再犯本
    件有期徒刑以上之罪，成立累犯，應依刑法第四十七條規定加重其刑，依法先加
    後減。扣案如事實欄所述之槍彈（其中三顆子彈因鑑驗試射而僅剩五顆）係違禁
    物，應依法宣告沒收（被告僅自首，並非報繳槍彈，自無同條例第十八條第一項
    之減輕或免除其刑之適用，併此指明）。
四、槍砲彈藥刀械管制條例第十九條第一項規定宣告強制工作三年，於九十年十一月
    十四日公布刪除，被告行為後已立法刪除，應適用有利被告之新法。
五、原審關於被告部分，予以論罪科刑，固非無見。惟查上開條例第十九條已公布刪
    除，原審未及適用，又原判決事實、理由均未記載「未經許可」與主文不符，尚
    有未合。被告上訴否認販賣槍彈云云，雖無理由，然原判決上開部分既有可議，
    自應由本院將之撤銷改判。爰審酌被告因缺錢使用賺取差額，所得不多，且向警
    方自首後於偵查中自白犯行，犯罪後態度良好等一切情狀，量處如主文第二項所
    示之刑，罰金部分諭知易服勞役之折算標準。
據上論斷，應依刑事訴訟法第三百六十九條第一項前段、第三百六十四條、第二百九
十九條第一項前段、第三百條，槍砲彈藥刀械管制條例第十一條第一項、第十二條第
一項，刑法第十一條前段、第二條第一項前段、第二十八條、第五十五條、第四十七
條、第六十二條前段、第四十二條第三項、第三十八條第一項第一款，現行法規所定
貨幣單位折算新台幣條例第二條判決如主文。
本案經檢察官張秋雲到庭執行職務。
中      華      民      國    九十      年     十一     月    二十七    日
                              臺灣高等法院刑事第四庭
                                  審判長法  官  蔡  永  昌
                                        法  官  徐  昌  錦
                                        法  官  周  煙  平
右正本證明與原本無異。
如不服本判決應於收受送達後十日內向本院提出上訴書狀，其未敘述上訴之理由者並
得於提起上訴後十日內向本院補提理由書（均須按他造當事人之人數附繕本）。
                                        書記官  游  桂  
中      華      民      國    九十      年     十一     月    二十八    日
附錄：本案論罪科刑法條全文
槍砲彈藥刀械管制條例第十一條第一項
未經許可，製造、販賣或運輸第四條第一項第一款所稱其他可發射金屬或
子彈具有殺傷力之各式槍砲者，處五年以上有期徒刑，併科新臺幣一千萬
元以下罰金。


司法院資訊處製作；財團法人民間司法改革基金會備份。
